【裁判字號】    96,建,82
【裁判日期】    970117
【裁判案由】    損害賠償
【裁判全文】
臺灣板橋地方法院民事判決                96年度建字第82號
原      告  乙○○
被      告  甲○○
訴訟代理人  劉志忠律師
上列當事人間請求損害賠償事件，經本院於民國96年12月27日言
詞辯論終結，判決如下：
    主  文
原告之訴及假執行之聲請均駁回。
訴訟費用由原告負擔。
    事實及理由
一、原告主張：原告係門牌號碼臺北縣新莊市○○街387 巷34弄
    3 號4 樓房屋（下稱系爭4 樓房屋）之住戶，被告係同棟5
    樓房屋（系爭5 樓房屋）之住戶，詎被告於民國93年2 月間
    未經主管機關之核准許可，私自雇工破壞、變更該大樓5 樓
    之原有結構，增建第6 層樓建物，致使原告居住之第4 層房
    屋有房屋傾斜、天花板剝落、天花板滲水、漏水及牆壁凹陷
    、龜裂等情形，並擴及整棟大樓各樓層之危險，經估價回復
    原狀之費用需新臺幣（下同）92萬元。為此原告曾檢附住家
    受損之照片，於93年9 月14日具狀提出告訴、告發，經臺灣
    板橋地方法院檢察署於94年12月13日以94年度偵字第21044
    號對被告為緩起訴處分，原告於95年1 月15日前往臺北縣政
    府警察局新莊分局光華派出所領取前開緩起訴處分書後，始
    確認原告有請求權，爰依民法第191 條第1 項前段規定請求
    被告賠償原告修復所需之費用。並聲明：(一)被告應給付原告
    92 萬 元及自95年1 月15日起至清償日止，按年息百分之5
    計算之利息。(二)原告願供擔保請准宣告假執行。
二、被告則以：原告起訴主張被告於93年2 月間雇工破壞、變更
    系爭5 樓房屋，增建第6 層房屋，致使原告居住之系爭第4
    層房屋傾斜、天花板漏水、牆壁凹陷、門窗龜裂，原告曾於
    93年9 月14日檢附房屋受損照片提出刑事告發、告訴等語，
    則原告至遲於93年9 月13日提起刑事告訴前已知悉房屋損壞
    之事實，原告於96年6 月29日始提起本件訴訟，其損害賠償
    請求權顯已罹於2 年之消滅時效。且原告應就其所主張房屋
    之損害及被告所有之建築物設置或保管之欠缺及兩者間之因
    果關係負舉證責任，原告提出房屋損害照片及工程估價單，
    被告均否認其真正。實則被告於93年2 月19日買受系爭5 樓
    房屋時，頂樓原即加蓋一層，該頂樓並非被告所設置，且被
    告所有系爭5 樓房屋原有3 房，被告將其於空間如客廳、飯
    廳作為2 個房間使用，並未破壞原有房屋之結構，原告並無
    過失可言等語，資為抗辯。並聲明：(一)原告之訴駁回。(二)如
    受不利之判決，願供擔保請准宣告免假執行。
三、得心證之理由：
（一）按因侵權行為所生之損害賠償請求權，自請求權人知有損
      害及賠償義務人時起，二年間不行使而消滅。自有侵權行
      為時起，逾十年者亦同，民法第197 條第1 項定有明文。
      又關於侵權行為損害賠償請求權之消滅時效，應以請求權
      人實際知悉損害及賠償義務人時起算，非以知悉賠償義務
      人因侵權行為所構成之犯罪行為經檢察官起訴，或法院判
      決有罪為準，最高法院著有72年台上第738 號判例可資參
      照。查原告主張被告於93年2 月間雇工破壞、變更系爭5
      樓房屋，增建第6 層房屋，致使原告居住之系爭第4層房
      屋傾斜、天花板漏水、牆壁凹陷、門窗龜裂，受有損害，
      原告曾於93年9 月14日檢附房屋受損照片提出刑事告發、
      告訴等語，則依原告之主張，原告至遲於93年9 月14日提
      起刑事告訴時，即知悉房屋損壞之事實及被告為賠償義務
      人，依上開說明，原告之侵權行為損害賠償請求權之消滅
      時效自斯時起算，算至95年9 月13日即滿二年，原告於96
      年7 月2 日始提起本件訴訟，其損害賠償請求權顯已罹於
      2 年之消滅時效。原告主張其於95年1 月15日前往臺北縣
      政府警察局新莊分局光華派出所領取臺灣板橋地方法院檢
      察署94年度偵字第21044 號緩起訴處分書時，始確認原告
      有請求權云云，自非可採。
（二）綜上所述，本件原告依民法第191 條第1 項前段規定請求
      被告賠償修復房屋所需之費用92萬元及法定遲延利息，縱
      認原告主張其房屋受有損害及被告所有之建築物設置或保
      管有欠缺及兩者間有因果關係存在等為可採，然因被告為
      時效消滅之抗辯為可採，原告之請求，即不應准許，應予
      駁回。原告假執行之聲請，因訴之駁回而失所附麗，應併
      與駁回。
四、本件事證已臻明確，兩造其餘主張陳述及所提之證據，均毋
    庸再予審酌，附此敘明。
五、訴訟費用負擔之依據：依民事訴訟法第78條規定。
中    華    民    國    97    年    1     月    17    日
                  民事第三庭    法  官  許月珍
以上正本係照原本作成
如對本判決上訴，須於判決送達後20日內向本院提出上訴狀
中    華    民    國    97    年    1     月    17    日
                                書記官  劉昌明


司法院資訊處製作；財團法人民間司法改革基金會備份。
